【裁判字號】    99,交聲,343
【裁判日期】    991124
【裁判案由】    聲明異議
【裁判全文】
臺灣屏東地方法院交通事件裁定         99年度交聲字第343號
原處分機關  交通部公路總局高雄區監理所屏東監理站
異  議  人
即受處分人  曾奕萍
上列受處分人因違反道路交通管理處罰條例事件，對於交通部公
路總局高雄區監理所屏東監理站民國99年8 月13日所為之處分（
原處分案號：屏監違字第裁82-V00000000號）聲明異議，本院裁
定如下：
    主  文
原處分撤銷。
曾奕萍不罰。
    理  由
一、原處分意旨略以：異議人即受處分人曾奕萍於民國99年6 月
    19日10時10分許，騎乘車牌號碼637-JVT 號重型機車，行經
    屏東縣屏東市○○路94號前時，因有在前行車之右側超車之
    違規事實，為警掣單舉發，嗣原處分機關即交通部公路總局
    高雄區監理所屏東監理站認異議人上開情形，違反道路交通
    管理處罰條例第47條第3 款之規定，裁處罰鍰新臺幣（下同
    ）1,200 元，並依同條例第63條規定記違規點數1 點等語。
二、聲明異議意旨略以：伊當時係以時速20至30公里靠右邊行駛
    ，林榮慶當時所騎乘之機車為停止狀態，怎知其未打方向燈
    ，突然直接靠右轉等語。
三、按汽車駕駛人超車時，有在前行車之右側超車，或超車時未
    保持適當之間隔，或未行至安全距離即行駛入原行路線者，
    處1,200 元以上2,400 元以下罰鍰；汽車駕駛人有違反道路
    交通管理處罰條例第47條第3 款規定者，除依原條款處罰鍰
    外，並記違規點數1 點，道路交通管理處罰條例第47條第3
    款、第63條第1 項第3 款分別定有明文。查異議人與於上揭
    時、地與林榮慶發生擦撞肇事之情，為異議人所不爭執，並
    有道路交通現場圖、道路交通事故調查報告表（一）、（二
    ）、肇事現場暨雙方車損照片附卷可參（見本院卷第17至19
    、第26至30頁），是上開事實，應可認定。惟異議人堅詞否
    認有何首揭交通違規行為，經查：
（一）證人林榮慶於警詢時陳稱：伊當時欲靠右邊停車，但未使
      用方向燈，當時時速約20至30公里等語（見本院卷第20頁
      ）；於本院審理時到庭具結證稱：伊當時係要靠路邊接聽
      電話，當時未使用方向燈，伊車有作減速動作，但沒有完
      全停住，腳準備要下來，但尚未完全停住等語（見本院卷
      第35頁背面）。異議人於警詢時則供稱：對方車子停在路
      中央，他沒有打方向燈，突然右轉等語（見本院卷第21頁
      ）；於本院審理時到庭供稱：伊看到證人車子是靜止狀態
      ，所以減速到30至40公里，他的車子斜向左邊，他要右轉
      等語（見本院卷第36頁）。
（二）考以首揭道路交通管理處罰條例之規定，該條文中所謂「
      超車」乙詞，應係指汽車於行駛中，超越前車後，復駛入
      原車道而言。然觀諸上開證人與異議人之陳述，本件車禍
      肇事原因，實係證人欲停靠右邊接聽行動電話，然未使用
      方向燈，致騎乘機車於證人後方之異議人閃避不及，遂與
      證人所騎乘之機車發生擦撞，是本件異議人應無超車之意
      圖，亦與前開「超車」定義未盡相符。
四、綜上所述，本件舉發既有前開瑕疵可指，原處分機關疏未查
    明，遽行依首揭規定裁處，於法即有未當，自應由本院將原
    處分撤銷，並為異議人不罰之諭知，以資適法。
五、依道路交通事件處理辦法第19條前段，裁定如主文。
中    華    民    國    99    年    11    月    24    日
                  交通法庭      法  官  羅森德
以上正本證明與原本無異。
如不服本裁定應於收受送達後5 日內向本院提出抗告書狀敘述抗
告之理由抗告於臺灣高等法院高雄分院。
中    華    民    國    99    年    11    月    24    日
                                書記官  盧姝伶

司法院資訊處製作；財團法人民間司法改革基金會備份。
